臺灣臺北地方法院刑事判決　　　　　　　　　　　　九十一年度簡上字第二六五號
　　上　訴　人　甲○○
　　即　被　告　　　　　籍台北縣中和市○○街一○七巷四弄三十號二樓
右列上訴人因誣告案件，不服本院簡易庭中華民國九十一年八月二十八日第一審判決
（九十一年度簡字第二七四四號；聲請簡易處刑案號：臺灣臺北地方法院檢察署九十
年度偵字二○三一三號），提起上訴，本院合議庭為第二審判決如左：
    主  文
上訴駁回。
甲○○緩刑貳年。
    事  實
一、甲○○明知其簽發票號碼ＰＡ0000000號、發票日民國九十年八月十六日
    （起訴書誤載為九十年八月六日，應予更正）、票面金額新台幣一萬五千元、付
    款人泛亞商業銀行松山分行之支票一紙，係其於九十年七月十三日交付黃天賜供
    其週轉使用，並未遺失，黃天賜並承諾在發票日前交付甲○○前揭票款及利息，
    而黃天賜於九十年七月十四日將前揭支票交付金車股份有限公司（下稱金車公司
    ）業務員陳世清以清償積欠之貨款，嗣黃天賜未依約在發票日前交付甲○○前揭
    票款及利息，且避不見面，詎甲○○為避免損失，竟於九十年八月十五日前往泛
    亞商業銀行松山分行謊報前揭支票已於九十年八月十四日在台北市○○街、長沙
    街口遺失，請求掛失止付，並填具遺失票據申報書，請求警方協助追查侵占遺失
    物罪嫌，而未指定犯人，向該管公務員誣告犯罪，嗣金車公司屆期於九十年八月
    十六日持前揭支票向彰化商業銀行樹林分行為付款之提示不獲兌現，始知前揭支
    票已掛失止付，台北市票據交換所旋予函警追查，始悉上情，而甲○○並於警詢
    、檢察官偵查中，及本院審理時，自白上情。
二、案經台北市政府警察局中正第二分局報告臺灣臺北地方法院檢察署檢察官聲請簡
    易判決處刑。
    理  由
一、訊據上訴人即被告甲○○對於前揭犯罪事實均坦承不諱。並經證人黃天賜、陳世
    清於警詢及偵查中證述屬實，且有前揭支票正、反面、台北市票據交換所退票理
    由單、遺失票據申報書、票據掛失止付通知書及掛失止付票據提示人資料查報表
    等影本各一件在卷可憑，本件事證明確，被告犯行，堪以認定。
二、核上訴人所為，係犯刑法第一百七十一條第一項之誣告罪。被告於警訊、偵查、
    本院審理中均自白犯罪，依刑法第一百七十二條，應減輕其刑。原審斟酌減刑事
    由及其他一切情狀，量處被告拘役三十日，並諭知易科罰金之折算標準，核無違
    誤，被告上訴意旨雖指稱：因被化名「黃富祥」之黃天賜所騙，不甘受損，始至
    銀行辦理掛失，不知道這樣不可以云云，惟被告既明知該支票已交付黃天賜，竟
    至銀行辦理掛失止付，顯有未指定犯人而誣告之故意。本件全係上訴人不諳法律
    而犯，然不得因不知法律而免除刑事責任，為刑法第十六條所明定，被告上訴顯
    無理由，應予駁回。
三、查被告未曾受有期徒刑以上刑之宣告，有臺灣高等法院檢察署刑案紀錄簡覆表附
    卷可按，本院認被告因誤解法律，一時失慮致罹刑章，其經此刑之宣告之教訓，
    當知警惕，而無再犯之虞，所宣告之刑以暫不執行為適當，且聲請簡易判決處刑
    書亦請求給予被告緩刑之宣告，故併予宣告緩刑二年，以啟自新。
據上論斷，應依刑事訴訟法第四百五十五條之一第一項、第三項、第三百六十八條，
刑法第七十四條第一款，判決如主文。
本案經檢察官張熙懷到庭執行職務
中      華      民      國    九十一    年      十一    月    二十九    日
                                臺灣臺北地方法院刑事第五庭
                                    審判長法  官  廖紋妤
                                          法  官  黃紹紘
                                          法  官  紀文惠
右正本證明與原本無異。
不得上訴。
                                          書記官  林妙穗
中      華      民      國    九十一    年     十二     月      三      日
